【裁判字號】    89,訴,226
【裁判日期】    890413
【裁判案由】    偽造文書等
【裁判全文】
臺灣臺南地方法院刑事判決                          八十九年度訴字第二二六號
    公  訴  人  台灣台南地方法院檢察署檢察官
    被      告  乙○○
    被      告  甲○○
右列被告因偽造文書等案件，經檢察官提起公訴（八十八年度偵字第一○九六一號、
八十九年度偵字第六二六號）及移送併辦（八十八年度偵字第一三○八四號），本院
判決如左：
    主  文
乙○○共同連續行使變造私文書，足以生損害於公眾，處有期徒刑伍月，緩刑參年。
甲○○共同連續行使變造私文書，足以生損害於公眾，處有期徒刑拾月。
    事  實
一、甲○○與案外人丙○○（另案判決確定）二人共同基於意圖為自己不法所有之概
    括犯意，分別自附表一之一至一之十及附表二之一至二之五所示時間，持丙○○
    所變造未中獎之統一發票後四碼或五碼，與當期開獎號碼相同之第五獎（獎金新
    台幣〔下同〕一千元）或第四獎（獎金四千元）號碼相同如附表一、二所示之統
    一發票，向附表所示銀行兌領獎金，使該銀行承辦人員陷於錯誤而如數付給，詐
    得如附表所示金額，嗣於八十八年八月五日，為內政部警政署刑事警察局查獲。
    又甲○○復自民國八十七年十月二十三日起至同年十月二十六日止，承前之概括
    犯意，夥同乙○○二人基於意圖為自己不法所有之犯意，由甲○○自丙○○處取
    得如附表三所示亦經丙○○變造過之統一發票，再由甲○○騎乘機車載乙○○至
    附表三所示銀行兌領獎金，使各銀行之承辦人員陷於錯誤，亦如數給付其等所兌
    領之獎金，後經財政部循線查獲。
二、案經財政部函送台灣台南地方法院檢察署檢察官偵查起訴及內政部警政署刑事警
    察局移送台灣台北地方法院檢察署報請台灣高等法院檢察署移轉台灣台南地方法
    院檢察署再移送本院併辦。
    理  由
一、訊據被告甲○○坦承於右揭時、地，持如附表一之一至一之十、附表二之一至二
    之五及附表三所示丙○○變造後之統一發票向前開附表所示銀行兌領之事實，被
    告乙○○亦坦承與甲○○於右揭時、地，共同持附表三所示變造後之統一發票前
    往銀行兌領獎金之事實不諱，並有扣案之變造統一發票及財政部租稅教育及宣傳
    推行小組函一紙存卷可稽，同時證人丙○○亦結證稱有將上開發票交給甲○○兌
    領等語，足認此部分事實應屬確實無訛。惟被告二人矢口否認明知前開統一發票
    為變造者，乙○○辯稱：甲○○共分二、三次交給我十六張統一發票，他說沒帶
    身份證，所以叫我幫他代領，每次兌獎後，甲○○都會給我錢，他並沒有向我說
    這是偽造（變造）過的，我自己在這二、三次後也覺得怪怪的；甲○○則辯稱：
    丙○○交發票給伊時不知是偽造（變造）的，後來丙○○被抓了才知道云云。經
    查，被告甲○○雖供稱伊向乙○○說是朋友給的，丙○○被抓了才知道發票是偽
    造（變造）的云云，然被告甲○○與丙○○於八十七年間即共同以丙○○變造之
    發票向銀行詐領獎金，其兌領之發票多達一百餘張，則被告甲○○焉有可能不知
    情？且被告甲○○供稱丙○○說不能在同一家銀行領太多等語，丙○○提供之發
    票數量眾多，又不斷更換兌領銀行，被告竟亦不起疑，仍夥同丙○○去兌領發票
    ？況且若被告不知該發票是變造者，何以每次都要去數家不同的銀行兌領？按銀
    行並無限制統一發票兌領之張數，如非被告知悉該發票乃變造的，為防兌領張數
    過多引起銀行懷疑，為何要如此大費周張分數家銀行兌領獎金！且被告甲○○若
    不知發票是變造的，為何也帶領被告乙○○去數家不同銀行兌領發票？豈非有違
    常情。另乙○○提出其與甲○○於八十八年十月十五日之對話錄音帶，甲○○稱
    ：如果被調問，對於統一發票之事，我們都已經編了一套故事，就是隨便說在電
    動玩具店認識的綽號叫「白目仔」的人提供的。、、、。其實這些統一發票是丙○○（另案在監執行）給的，他是用模子偽造的。有錄音帶一卷在卷可憑，業經
    檢察官勘驗屬實，被告甲○○既知悉丙○○變造統一發票之方法及所用之工具，
    可見其所辯不足該發票是變造者殊難予置信。而被告乙○○每次幫被告甲○○兌
    換統一發票後，甲○○皆會交付酬金與乙○○，顯見此與一般朋友代為兌領中獎
    之統一發票情形不合，況乙○○亦自承之後心中也覺得怪怪的等語，然卻繼續幫
    甲○○去兌領統一發票，實與一般常情有違！顯見其辯解毫不知情應屬卸責之詞
    。因此乙○○於兌換前開變造之統一發票前亦應已知悉該些統一發票為變造無疑
    。被告二人所辯無非事後飾卸之詞，均不足採信。本件事證已臻明確，被告犯行
    足堪認定，應依法論科。
二、按統一發票性質上為營業人依法製作之私文書，其背面雖製有給獎辦法，然係為
    獎勵貨物或勞務之買受人收執統一發票之用意，以防杜營業人漏稅，此項附屬之
    給獎辦法並不改統一發票為私文書之性質，且不因中獎與否而有所軒輊。案外人
    丙○○固將未中獎之發票改變其號碼與中獎發票之號碼相同，惟該發票本屬真實
    ，故此種變更僅係其內容之變更，應只屬是變造行為而非偽造行為。執是，本件
    被告甲○○、乙○○二人持變造之私文書向銀行兌領獎金，核其二人所為，係犯
    刑法第二百十六條、第二百十條之行使變造私文書罪及同法第三百三十九條第一
    項之詐欺取財罪。公訴意旨認被告二人所為構成行使偽造私文書罪，自有未洽，
    附予敘明。被告等所犯上開罪行，均構成要件相同，時間緊接，應均係基於概括
    犯意反覆為之，均應依連續犯規定以一罪論並加重其刑。又被告所犯行使變造私
    文書罪與詐欺取財罪間具有方法結果之牽連關係，應從一重論以行使變造私文書
    罪。被告甲○○與案外人丙○○就附表一、附表二之犯行間有犯意之聯絡及行為
    分擔，應論以共同正犯；被告甲○○與被告乙○○就附表三之犯行間有犯意之聯
    絡及行為分擔，亦應論以共同正犯。爰分別審酌被告二人犯罪之動機、目的、手
    段、品行、其所為對於稅務管理之正確性之損害甚大，所得利益多寡及犯罪後坦
    承大部分犯行，態度尚非惡劣等一切情狀，各量處如主文所示之刑，以資懲儆。
    末查被告乙○○前未曾受有期徒刑以上刑之宣告，有台灣台南地方法院檢察署刑
    案資料查註紀錄表、台灣高等法院被告全國前案紀錄表各乙紙在卷可稽。且其所
    兌領之發票金額非多，經此教訓應知警惕，信無再犯之虞。本院因認對被告乙○○所處之刑，以暫不執行為適當，爰併宣告緩刑三年，以啟自新。
三、另公訴意旨認被告甲○○涉犯刑法第二百十條之偽造私文書罪云云，訊據被告甲○○堅決否認有偽造（或變造）統一發票行為，辯稱發票是丙○○交給伊的等語
    。經查，公訴意旨就被告甲○○於何時間、如何偽造統一發票，於起訴書之事實
    欄中並未提及，同時於證據並所犯法條欄中亦未論及何以認定被告有偽造統一發
    票行為之理由，且亦未有任何偽造或變造統一發票之工具扣案可證明被告有上開
    犯行。另證人丙○○於本院審理中證稱統一發票是其交給甲○○的，偵查中亦證
    稱「（問：變造統一發票是你自己變造或是與別人一起變造？）是我自己變造」
    等語（見八十八年度偵字第一三○八四號偵查卷第十六頁），足徵附表所示發票
    乃丙○○所變造者，被告甲○○並未參與，被告所辯應堪採信。此外，復查無其
    他積極證據足資證明被告甲○○有偽造或變造統一發票犯行，惟公訴意旨既認此
    與上開論罪科刑之行使變造私文書部分為吸收關係，故不另諭知無罪判決，併予
    敘明。
四、據上論斷，應依刑事訴訟法第二百九十九條第一項前段，刑法第二十八條、第五
    十六條、第二百十六條、第二百十條、第三百三十九條第一項、第五十五條、第
    七十四條第一款，罰金罰鍰提高標準條例第一條前段，判決如主文。
本案經檢察官王森榮到庭執行職務。
中    華    民    國      八十九      年      四      月      十三      日
                                  臺灣臺南地方法院刑事第一庭
                                      法  官  彭  喜  有
右正本證明與原本無異。
如不服本判決，應於判決送達後十日內，向本院提出上訴狀。
                                      書記官  楊  育  民
中    華    民    國      八十九      年      四      月      十三      日
附錄本案論罪科刑法條全文
刑法第二百十六條：
  行使第二百十條至第二百十五條之文書者，依偽造、變造文書或登載不實事項或使
  登載不實事項之規定處斷。
刑法第二百十條：
  偽造、變造私文書，足以生損害於公眾或他人者，處五年以下有期徒刑。
刑法第三百三十九條第一項：
  意圖為自己或第三人不法之所有，以詐術使人將本人或第三人之物交付者，處五年
  以下有期徒刑、拘役或科或併科一千元以下罰金。


司法院資訊處製作；財團法人民間司法改革基金會備份。
